【裁判字號】    96,交易,710
【裁判日期】    970620
【裁判案由】    贓物等
【裁判全文】
臺灣臺北地方法院刑事判決             96年度交易字第710號
公  訴  人  臺灣臺北地方法院檢察署檢察官
被      告  乙○○
                    （現於臺灣臺北看守所羈押中）
上列被告因贓物等案件，經檢察官聲請以簡易判決處刑（96年度
偵字第17377號），由本院改依通常程序審理，本院判決如下：
    主    文
乙○○服用酒類，不能安全駕駛動力交通工具而駕駛，累犯，處
有期徒刑肆月，如易科罰金，以新臺幣壹仟元折算壹日；又收受
贓物，累犯，處有期徒刑肆月，如易科罰金，以新臺幣壹仟元折
算壹日。應執行有期徒刑陸月，如易科罰金，以新臺幣壹仟元折
算壹日。
    事    實
一、乙○○曾有公共危險、過失傷害及多次竊盜等前科，其中於
    民國九十四年間及九十五年間，先後因竊盜案件，經臺灣新
    竹地方法院分別以九十四年度竹東簡字第一五號刑事簡易判
    決判處有期徒刑五月，如易科罰金，以銀元三百元折算一日
    ，九十四年四月十八日確定，以及以九十五年度竹簡字第五
    九一號刑事簡易判決判處有期徒刑六月，如易科罰金，以銀
    元三百元折算一日，同年八月三日確定。上開二罪嗣經臺灣
    新竹地方法院裁定應執行有期徒刑八月，如易科罰金，以銀
    元三百元即新臺幣九百元折算一日確定，上開二罪復經臺灣
    新竹地方法院裁定各減為有期徒刑三月、有期徒刑一月十五
    日，如易科罰金，均以銀元三百元即新臺幣九百元折算一日
    ，應執行有期徒刑四月，如易科罰金，以銀元三百元即新臺
    幣九百元折算一日確定，自九十五年十二月一日起入監執行
    ，並接續執行其另於九十五年間，亦因竊盜案件，經臺灣新
    竹地方法院以九十五年度竹簡字第一一一八號刑事簡易判決
    確定之有期徒刑三月，如易科罰金，以銀元三百元即新臺幣
    九百元折算一日，於九十六年七月十六日執行完畢。
二、詎乙○○仍不知悔改，於上開有期徒刑執行完畢後，五年以
    內，於九十六年八月六日上午七時許起至同日晚上九時許止
    ，在臺北市萬華區龍山寺公園內，與數名真實姓名年籍均不
    詳之遊民一同飲酒後，明知業已飲酒過量，注意力、控制力
    及反應能力均已減退，已達不能安全駕駛動力交通工具之狀
    態，竟基於收受贓物之犯意，明知一同飲酒遊民中，真實姓
    名、年籍均不詳，綽號「小陳」之成年男子所交付，停放在
    龍山寺公園前，車牌號碼ＮＸＫ－八七九號之重型機車（甲
    ○○所有，於九十六年八月六日晚上八時三十分許，停放在
    臺北市○○區○○街上之三角公園旁之後遭竊）係來路不明
    之贓車，仍予以收受騎用。旋於同日晚上九時，甫行駛至臺
    北市○○區○○路與和平西路口時，即因闖越紅燈致與江水
    榮所騎乘車牌號碼ＢＢＤ－０二０號重型機車發生交通事故
    （過失傷害部分業經臺灣臺北地方法院檢察署檢察官另為不
    起訴處分確定），經警據報後前往處理，對其施以呼氣酒精
    濃度測試結果，呼氣中所含酒精濃度達每公升一‧三五毫克
    ，以及車主甲○○於同日晚上九時五十分許前往上開停車地
    點取車時，察覺車輛遭竊報警處理，始查知上情。
三、案經臺北市政府警察局萬華分局報請臺灣臺北地方法院檢察
    署檢察官偵查起訴。
    理    由
一、訊據被告乙○○對於上開犯罪事實均坦承不諱，並經證人甲
    ○○於警、偵及本院審理時證述：被告於上開時、地所騎乘
    車牌號碼ＮＸＫ－八七九號之重型機車，係渠所有，而於九
    十六年八月六日晚上八時三十分許，停放在臺北市○○區○
    ○街上之三角公園旁遭竊，嗣渠於同日晚上九時五十分許，
    前往上開庭車地點取車時，察覺車輛遭竊，隨即報警處理等
    語在卷（偵查卷第一五、第一六頁、第六六頁；本院卷第九
    四頁反面、第九五頁），以及證人江水榮、林芷均於警詢時
    證述：被告確有於九十六年八月六日晚上九時許，酒後騎乘
    上開重型機車在臺北市○○區○○路與和平西路口，因闖越
    紅燈致與伊等所騎乘之機車發生交通事故而為警查獲等語無
    訛（偵查卷第一七頁至第二一頁）。而被告於上開時、地為
    警查獲後，經警對其測試呼氣中所含酒精濃度結果達每公升
    一‧三五毫克，此有酒精濃度測試表一份附卷可證（偵查卷
    第二七頁），依交通部運輸研究所七十九年八月對駕駛人行
    為之研究（酒醉駕車對駕駛行為之分析研究）指出，吐氣每
    公升酒精含量０．二五毫克等於血液中酒精濃度（Blood Al
    c ohol Conc entrati on簡稱BAC）百分之０．０五（亦即
    每100ml血液中含50 mg酒精），而(1)BAC到達百分之０‧０
    三至百分之０‧０五時，對駕駛能力之影響為：多數駕駛人
    心境逐漸變幻不定、視覺與反應靈敏性減弱、對速度及距離
    的判斷力差。對心理行為之影響為：觀察力逐漸欠缺、心情
    漸趨輕鬆、自信心增加、多話、精神狀態處於陶醉感。(2)BA
    C到達百分之０‧０五至百分之０‧０八時，對駕駛能力之
    影響為：反應遲鈍、駕駛能力受損、遲而不決或決而不行。
    對心理行為之影響為：情緒鬆弛、感情與行為趨向誇張、肌
    肉不協調、精神處於興奮狀態。(3)BAC到達百分之０‧０八
    至百分之０‧一五時，對駕駛能力之影響為：判斷力嚴重受
    到影響、體能與精神協調受損、駕駛之體能困難增加。對心
    理行為之影響為：產生情緒異常現象、步伐不平穩、言語不
    清、反應惡劣、記憶及判斷力受損、精神處於錯亂狀態。(4)
    BAC超過百分之０‧一五，對駕駛能力之影響為：視線搖晃
    、駕駛已進入恍惚狀態、判斷及理解遭到扭曲、駕駛不穩定
    。對心理行為之影響為：意識不明、嘔吐、站、走及講話困
    難、責任感喪失、精神處於麻痺狀態。(5)BAC超過百分之０
    ‧五，對駕駛人能力之影響為：無法開車。對心理行為之影
    響為：爛醉如泥、失去知覺可能致死、精神處於昏睡狀態之
    研究報告所示，被告為警查獲後，經警測試呼氣中所含酒精
    濃度每公升一．三五毫克，相當於血液酒精濃度百分之０
    ‧二七，則被告於是時駕駛能力受影響之程度為：視線搖晃
    、駕駛已進入恍惚狀態、判斷及理解遭到扭曲、駕駛不穩定
    。對心理行為之影響為：意識不明、嘔吐、站、走及講話困
    難、責任感喪失、精神處於麻痺狀態。綜此，堪認被告於為
    警查獲時之精神狀態，顯已達不能安全駕駛動力交通工具之
    程度無疑。此外，復有臺北市政府警察局萬華分局康定派出
    所員警工作紀錄簿、車輛協尋電腦輸入單、車輛尋獲電腦輸
    入單及測試觀察紀錄表各一份（偵查卷第二四頁至第二六頁
    、第二八頁）附卷足憑。據此，足認被告上開自白符實可採
    。從而，本件事證明確，被告上開收受贓物及公共危險犯行
    ，均堪認定，應予依法論處。
二、按行為後法律有變更者，適用行為時之法律。但行為後之法
    律有利於行為人者，適用最有利於行為人之法律，刑法第二
    條第一項定有明文。而此所稱最有利之法律，在論罪科刑者
    ，應將法律修正前、後之規定綜合比較，一併適用，不得予
    以割裂而分開適用（最高法院九十五年五月二十三日刑庭總
    會決議參照）。經查：被告行為後，刑法第一百八十五條之
    三業經總統於九十七年一月二日以華總一義字第０九六００
    一七七八四一號修正公布施行。茲比較修正前刑法第一百八
    十五條之三：「服用毒品、麻醉藥品、酒類或其他相類之物
    ，不能安全駕駛動力交通工具而駕駛者，處一年以下有期徒
    刑、拘役或（銀元）三萬元以下罰金。」規定，前次係於八
    十八年四月二十一日修正公布，依刑法施行法第一條之一：
    「中華民國九十四年一月七日刑法修正施行後，刑法分則編
    所定罰金之貨幣單位為新臺幣。九十四年一月七日刑法修正
    時，刑法分則編未修正之條文定有罰金者，自九十四年一月
    七日刑法修正施行後，就其所定數額提高為三十倍。但七十
    二年六月二十六日至九十四年一月七日新增或修正之條文，
    就其所定數額提高為三倍。」之規定，罰金額應提高為三倍
    ，亦即法定刑之罰金部分，最高額為新臺幣九萬元；以及修
    正後刑法第一百八十五條之三：「服用毒品、麻醉藥品、酒
    類或其他相類之物，不能安全駕駛動力交通工具而駕駛者，
    處一年以下有期徒刑、拘役或科或併科（新臺幣）十五萬元
    以下罰金。」之規定，法定刑之罰金部分，最高額為新臺幣
    十五萬元。應以修正前刑法第一百八十五條之三規定較有利
    於被告，自應依刑法第二條第一項規定，適用行為時即修正
    前刑法第一百八十五條之三予以論處。
三、核被告所為，係犯刑法第三百四十九條第一項之收受贓物罪
    、修正前刑法第一百八十五條之三服用酒類不能安全駕駛動
    力交通工具而駕駛罪。被告曾有公共危險、過失傷害及多次
    竊盜等前科，其中於九十四年間及九十五年間，先後因竊盜
    案件，經臺灣新竹地方法院分別以九十四年度竹東簡字第一
    五號刑事簡易判決判處有期徒刑五月，如易科罰金，以銀元
    三百元折算一日，九十四年四月十八日確定，以及以九十五
    年度竹簡字第五九一號刑事簡易判決判處有期徒刑六月，如
    易科罰金，以銀元三百元折算一日，同年八月三日確定。上
    開二罪嗣經臺灣新竹地方法院裁定應執行有期徒刑八月，如
    易科罰金，以銀元三百元即新臺幣九百元折算一日確定，上
    開二罪復經臺灣新竹地方法院裁定各減為有期徒刑三月、有
    期徒刑一月十五日，如易科罰金，均以銀元三百元即新臺幣
    九百元折算一日，應執行有期徒刑四月，如易科罰金，以銀
    元三百元即新臺幣九百元折算一日確定，自九十五年十二月
    一日起入監執行，並接續執行其另於九十五年間，亦因竊盜
    案件，經臺灣新竹地方法院以九十五年度竹簡字第一一一八
    號刑事簡易判決確定之有期徒刑三月，如易科罰金，以銀元
    三百元即新臺幣九百元折算一日，於九十六年七月十六日執
    行完畢，此有臺灣高等法院被告前案紀錄表一份在卷可按，
    其於上開有期徒刑執行完畢後，五年以內，故意再犯本件有
    期徒刑以上之罪，均為累犯，均應依刑法第四十七條第一項
    規定，加重其刑。被告所犯上開二罪間，犯意個別，行為互
    異，構成要件又不相同，應予分論併罰。爰審酌被告犯罪之
    動機、目的、手段、酒後隨即收受上開贓車騎用，未思及其
    結束飲酒之精神狀態，稍有不慎，即會對其他用路人之人身
    及財產安全造成危害，致與證人江水榮、林芷均所騎乘之上
    開重型機車發生交通事故，呼氣中所含酒精濃度高達公升一
    ‧三五六毫克、所收受之上開贓車殘值僅約新臺幣五千元，
    此亦經證人甲○○於警詢時證述在卷，價值尚非甚鉅、所生
    危害及犯後原矢口否認犯行，惟嗣於本院審理時則坦承不諱
    之態度等一切情狀，各量處如主文所示之刑，並均諭知易科
    罰金之折算標準，並定其應執行之刑及易科罰金之折算標準
    。
四、本件檢察官原聲請簡易判決處刑，惟經本院認有刑事訴訟法
    第四百五十一條之一第四項但書所定之情形，爰改依通常程
    序審判。
據上論斷，應依刑事訴訟法第四百五十二條、第二百八十四條之
一、第二百九十九條第一項前段，刑法第二條第一項前段、第三
百四十九條第一項、第四十一條第一項前段、第四十七條第一項
、第五十一條第五款，修正前刑法第一百八十五條之三，刑法施
行法第一條之一，判決如主文。
本案經檢察官林禎瑩到庭執行職務。
中    華    民    國    97    年    6     月    20    日
                        臺灣臺北地方法院刑事第十五庭
                            法  官   吳麗英
上正本證明與原本無異。
如不服本判決，應於判決送達後10日內向本院提出上訴狀（應抄
附繕本）。告訴人或被害人如對於本判決不服者，應具備理由請
求檢察官上訴，其上訴期間之計算係以檢察官收受判決正本之日
期為準。
                            書記官   田華仁
中    華    民    國    97    年    6     月    20    日
附錄本案論罪科刑法條全文：
修正前刑法第一百八十五條之三：
服用毒品、麻醉藥品、酒類或其他相類之物，不能安全駕駛動力
交通工具而駕駛者，處一年以下有期徒刑、拘役或三萬元以下罰
金。
刑法第三百四十九條：
收受贓物者，處三年以下有期徒刑、拘役或五百元以下罰金。
搬運、寄藏、故買贓物或為牙保者，處五年以下有期徒刑、拘役
或科或併科一千元以下罰金。
因贓物變得之財物，以贓物論。


司法院資訊處製作；財團法人民間司法改革基金會備份。
